臺灣彰化地方法院刑事判決　　　　　　　100年度易字第478號
公　訴　人　臺灣彰化地方法院檢察署檢察官
被　　　告　葉錦郎
　　　　　　蕭志豪
　　　　　　蕭義隆
上列被告等因竊盜案件，經檢察官提起公訴（99年度偵緝字第
555 號、99年度偵字第11255 、11366 號），被告3 人就被訴事
實為均有罪之陳述，本院進行簡式審判程序，判決如下：
    主    文
葉錦郎犯結夥攜帶兇器毀壞門扇夜間侵入住宅竊盜罪，累犯，處
有期徒刑拾月。
蕭志豪、蕭義隆犯結夥攜帶兇器毀壞門扇夜間侵入住宅竊盜罪，
各處有期徒刑陸月，如易科罰金，均以新臺幣壹仟元折算壹日。
    犯罪事實
一、葉錦郎前因竊盜案件，經臺灣花蓮地方法院以94年度易字第
    280 號判處有期徒刑9 月，上訴後，由臺灣高等法院花蓮分
    院以95年度上易字第65號判決上訴駁回而確定，嗣經裁定減
    刑為有期徒刑4 月又15日，於民國97年8 月21日易科罰金執
    行完畢。仍不知悔改，復與蕭志豪、蕭義隆共同基於意圖為
    自己不法所有之犯意聯絡，於99年3 月25日凌晨1 時48分許
    ，由葉錦郎駕駛不知情之鄭振宗所有之車牌號碼QG-9331 號
    紅色廂型車，搭載蕭志豪、蕭義隆，3 人結夥前往彰化縣社
    頭鄉○○村○○路2 之4 號劉志明之住宅，於同日凌晨2 時
    40分許夜間，由葉錦郎攜帶客觀上足以對人生命、身體、安
    全構成威脅，可作為兇器使用之扳手、一字起子、剪刀、鐵
    鎚（均未扣案），以一字起子及鐵鎚撬開該址1 樓的鐵捲門
    ，再以鐵線作成可以夾東西的工具（未扣案）拉開鐵捲門的
    門栓，致鐵捲門的軌道歪斜，門栓無法對準原來的卡楯而毀
    壞，鐵捲門打開後，因葉錦郎身形較瘦小，故由葉錦郎進入
    1 樓客廳內將玻璃門打開，讓蕭志豪、蕭義隆進入，以此方
    式共同侵入劉志明上開住宅內，在該住宅1 樓竊得32吋液晶
    電視1 台、金門38度高粱酒3 瓶、紅酒1 瓶、印章13個、零
    錢1 桶（約有新臺幣【下同】1,500 元）；在2 樓房間走廊
    竊得皮包1 個（內有現金4,200 元、劉志明之身分證及駕照
    各1 張）；在3 樓房間內竊得22吋液晶電視及照相機各1 台
    。
二、案經劉志明訴由彰化縣警察局田中分局報告臺灣彰化地方法
    院檢察署檢察官偵查起訴。
    理    由
一、本件被告葉錦郎、蕭志豪、蕭義隆所犯均係死刑、無期徒刑
    、最輕本刑為3 年以上有期徒刑以外之罪，其就被訴事實為
    有罪之陳述，經本院裁定以簡式審判程序審理，則依刑事訴
    訟法第273 條之2 、同法第159 條第2 項之規定，不適用傳
    聞法則有關限制證據能力之相關規定，合先敘明。
二、訊據被告葉錦郎、蕭志豪、蕭義隆對本件竊盜犯行均為認罪
    之表示，被告蕭志豪、蕭義隆對上開犯罪事實均坦承不諱，
    且經證人即被害人劉志明於警詢及本院審理時證述明確，並
    有證人即出借車牌號碼QG-9331 號紅色廂型車之鄭振宗於警
    詢時之證言、警員陳瓊遙製作之職務報告1 份、監視器錄影
    翻拍照片15張、車牌號碼QG-9331 號紅色廂型車之照片8 張
    、車籍查詢基本資料1 紙及現場照片12張在卷可稽（他字卷
    第17至21頁、第24至28頁、第31至42頁、第60頁、本院卷第
    72至77頁），堪以認定。被告葉錦郎雖否認有進入劉志明上
    開住宅，辯稱：我沒有下車，沒有進去云云。惟同案被告蕭
    志豪於偵查中供稱：門是葉錦郎開的，他用一字起子、剪刀
    、鐵鎚、還有用鐵線作成可以夾東西的工具去開門，開門之
    後我們3 人一起進去偷等語（偵緝卷第68頁）；同案被告蕭
    義隆偵查中亦稱：由葉錦郎以扳手將門破壞進入1 、2 樓行
    竊，葉錦郎的工具很多，有一字起子、剪刀、用鐵線作成可
    以夾東西的工具等語（偵緝卷第39頁），對於本案係由被告
    葉錦郎以工具開門入內行竊一節供述相符，應堪採信，被告
    葉錦郎前揭所辯，難認可採，本件事證明確，被告3 人犯行
    均堪認定，應依法論科。又被告蕭志豪供稱：那天葉錦郎開
    車到現場，我們3 人一起下車到現場，葉錦郎就拿工具開門
    ，因為鐵捲門跟玻璃門之間太窄了，我跟蕭義隆太胖卡不進
    去，葉錦郎比較瘦可以進去，他就先進去再幫我們開門，我
    們3 人再一起進去，葉錦郎就是背著1 個包包，我看到他拿
    出來用的有一字起子、鐵線工具、鐵鎚，剪刀和扳手好像沒
    有等語（本院卷第91頁及反面）；被告蕭義隆亦稱：有用的
    就如蕭志豪說的，有剪刀和扳手這2 樣東西，但沒有用的等
    語（本院卷第91頁反面），足認被告3 人行竊當時攜帶前往
    的工具有扳手、一字起子、剪刀、鐵鎚及鐵線作成可以夾東
    西的工具，且係以一字起子及鐵鎚撬開鐵捲門，再以鐵線作
    成可以夾東西的工具拉開鐵捲門的門栓的方式將鐵捲門打開
    ；且證人劉志明於本院審理時指稱其住宅3 樓尚有失竊照相
    機1 台（本院卷第84頁反面），被告蕭志豪亦自承：小台液
    晶電視及相機是我在3 樓拿的等語（本院卷第90頁），堪認
    被告3 人竊得之物品尚有照相機1 台，起訴書就竊盜所得部
    分未記載照相機1 台，尚有未洽，均附此敘明。
三、按行為後法律有變更者，適用行為時之法律。但行為後之法
    律有利於行為人者，適用最有利於行為人之法律，刑法第2
    條第1 項定有明文。查被告3 人於行為後，刑法第321 條第
    第1 項之規定，已於100 年1 月26日經總統以華總一義字第
    10000015561 號令修正公布，並自同年1 月28日起生效施行
    ，修正前刑法第321 條第1 項規定：「犯竊盜罪而有左列情
    形之一者，處六月以上、五年以下有期徒刑：一、於夜間侵
    入住宅或有人居住之建築物、船鑑或隱匿其內而犯之者。二
    、毀越門扇、牆垣或其他安全設備而犯之者。三、攜帶兇器
    而犯之者。四、結夥三人以上而犯之者。五、乘火災、水災
    或其他災害之際而犯之者。六、在車站或埠頭而犯之者。」
    ，修正後刑法第321 條第1 項則規定：「犯竊盜罪而有下列
    情形之一者，處六月以上、五年以下有期徒刑，得併科新臺
    幣十萬元以下罰金：一、侵入住宅或有人居住之建築物、船
    艦或隱匿其內而犯之者。二、毀越門扇、牆垣或其他安全設
    備而犯之者。三、攜帶兇器而犯之者。四、結夥三人以上而
    犯之者。五、乘火災、水災或其他災害之際而犯之者。六、
    在車站、埠頭、航空站或其他供水、陸、空公眾運輸之舟、
    車、航空機內而犯之者。」，修正後本條項之法定刑度，已
    從原未有得併科罰金之情形，提高為得併科罰金，且修正後
    之刑法第321 條第1 項第1 款之構成要件刪除「於夜間」之
    限制，就該款加重條件擴大不論於夜間或非夜間侵入住宅或
    有人居住之建築物、船艦或隱匿其內而犯之者，均有其適用
    ，又修正後之同條項第6 款，除原所定之在車站或埠頭而犯
    之外，另增加在「航空站或其他供水、陸、空公眾運輸之舟
    、車、航空機內」犯竊盜罪亦有其適用，經比較結果，修正
    後之刑法第321 條第1 項規定較不利於被告，依刑法第2 條
    第1 項前段之規定，應適用被告3 人行為時法即修正前之刑
    法第321 條第1 項之規定論處。
四、按刑法第321 條第1 項第3 款之攜帶兇器竊盜罪，係以行為
    人攜帶兇器竊盜為其加重條件，此所謂兇器，其種類並無限
    制，凡客觀上足對人之生命、身體、安全構成威脅，具有危
    險性之兇器均屬之，且祇須行竊時攜帶此種具有危險性之兇
    器為已足，並不以攜帶之初有行兇之意圖為必要，最高法院
    79年臺上字第5253號著有判例可資參照。查被告3 人攜帶前
    往行竊之扳手、一字起子、剪刀、鐵鎚等物，雖均未扣案，
    而無從勘驗，但該一字起子及鐵鎚既足以撬開鐵捲門，顯見
    其質地堅硬，而扳手、剪刀則分屬鐵製堅硬、形狀尖銳之物
    ，依上開工具之外觀、型態觀之，可認該扳手、一字起子、
    剪刀、鐵鎚均足以對人生命、身體、安全構成威脅，為具有
    危險性之兇器。是核被告葉錦郎、蕭志豪、蕭義隆所為，均
    係犯修正前刑法第321 條第1 項第1 、2 、3 、4 款之結夥
    攜帶兇器毀壞門扇夜間侵入住宅竊盜罪罪。被告3 人就上開
    犯罪事實，有犯意聯絡及行為分擔，為共同正犯。被告葉錦
    郎有如犯罪事實欄一所述之前案科刑及執行紀錄，有卷附臺
    灣高等法院被告前案紀錄表可按，其受有期徒刑之執行完畢
    ，5 年以內故意再犯有期徒刑以上之罪，為累犯，應依刑法
    第47條第1 項之規定，加重其刑。又起訴意旨雖認被告3 人
    尚竊得發電機1 部及內有零錢80元、劉虹延學生證之女用背
    包1 個，惟證人劉志明稱：上開發電機及女用背包均置於彰
    化縣社頭鄉○○村○○路2 之6 號被竊，與其上址之住宅並
    未相通或相連，上址2 之6 號係由劉朝戍管理等語（本院卷
    第82至85頁），核與證人劉朝戍所證：彰化縣社頭鄉○○村
    ○○路2 之6 號是我家，該處於99年3 月25日失竊發電機及
    女用背包等語（本院卷第85至86頁）相符，故發電機及女用
    背包係在彰化縣社頭鄉○○村○○路2 之6 號住宅失竊，應
    可認定，而本件係起訴被告3 人竊盜劉志明位於彰化縣社頭
    鄉○○村○○路2 之4 號住宅，犯罪事實並未提及被告3 人
    行竊劉朝戍位於彰化縣社頭鄉○○村○○路2 之6 號住宅，
    此部分未經檢察官提起公訴，且劉朝戍上開住處失竊部分與
    本案亦無裁判上一罪關係，故不在本院審理範圍內，應由檢
    察官另行偵查處理，並予敘明。爰審酌被告葉錦郎、蕭志豪
    、蕭義隆均不思循正途獲取財物，竟為本件加重竊盜犯行，
    及其等素行、竊盜之手段、所得財物價值、對被害人所生之
    損害、犯罪參與程度、智識程度等一切情狀，分別量處如主
    文所示之刑，被告蕭志豪、蕭義隆部分，並諭知易科罰金之
    折算標準。
據上論斷，應依刑事訴訟法第273 條之1 第1 項、第299 條第1
項前段，刑法第2 條第1 項前段、第28條、第47條第1 項、第41
條第1 項前段，修正前刑法第321 條第1 項第1 、2 、3 、4 款
，判決如主文。
本案經檢察官詹喬偉到庭執行職務。
中    華    民    國   100    年    6     月    8     日
                  刑事第八庭          法  官 王素珍
以上正本證明與原本無異。
如不服本判決應於收受判決後10日內向本院提出上訴書狀，並應
敘述具體理由；其未敘述上訴理由者，應於上訴期間屆滿後20日
內向本院補提理由書（均須按他造當事人之人數附繕本）「切勿
逕送上級法院」。
告訴人或被害人對於判決如有不服具備理由請求檢察官上訴者，
其上訴期間之計算係以檢察官收受判決正本之日期為準。
中    華    民    國   100    年    6     月    10    日
                                      書記官  陳秀香
附錄本案論罪科刑法條：
修正前中華民國刑法第321條
犯竊盜罪而有左列情形之一者，處六月以上、五年以下有期徒刑：
一、於夜間侵入住宅或有人居住之建築物、船艦或隱匿其內而犯之者。
二、毀越門扇、牆垣或其他安全設備而犯之者。
三、攜帶兇器而犯之者。
四、結夥三人以上而犯之者。
五、乘火災、水災或其他災害之際而犯之者。
六、在車站或埠頭而犯之者。
前項之未遂犯罰之。